臺灣新北地方法院刑事判決
111年度易字第440號
公  訴  人  臺灣新北地方檢察署檢察官
被      告  汪建華






上列被告因違反毒品危害防制條例案件，經檢察官提起公訴（11
0年度偵字第23248號），本院判決如下：
    主  文
汪建華無罪。
    理  由
一、公訴意旨略以：被告汪建華明知甲基安非他命為毒品危害防
    制條例所管制之第二級毒品，未經許可，不得無故持有，竟
    仍於民國109年10月18日15時45分前某時許，向真實姓名年
    籍不詳之人，取得第二級毒品甲基安非他命1包而持有之。
    嗣於109年10月18日15時45分許，在新北市○○區○○路0段00號
    前，因形跡可疑為警盤查，被告見狀進入該址大樓1樓健身
    房內，經員警追至大樓內，於途中見被告丟棄毒品，嗣經警
    在該處大樓1樓健身房沙發區旁扣得第二級毒品甲基安非他
    命1包（淨重0.45公克，驗餘淨重0.449克）。因認被告涉犯
    毒品危害防制條例第11條第2項之持有第二級毒品罪嫌等語
    。
二、按犯罪事實應依證據認定之，無證據不得認定犯罪事實，不
    能證明被告犯罪者，應諭知無罪之判決，刑事訴訟法第154
    條第2項、第301條第1項定有明文。而事實之認定，應憑證
    據，如未能發現相當證據，或證據不足以證明，自不能以推
    測或擬制之方法，為裁判基礎（最高法院40年台上字第86號
    判決先例意旨參照）。又認定犯罪事實所憑之證據，雖不以
    直接證據為限，間接證據亦包括在內，然而無論直接證據或
    間接證據，其為訴訟上之證明，須於通常一般之人均不致有
    所懷疑，而得確信其為真實之程度者，始得據為有罪之認定
    ，倘其證明尚未達到此一程度，而有合理之懷疑存在，而無
    從使事實審法院得有罪之確信時，即應由法院為諭知被告無
    罪之判決（最高法院76年台上字第4986號判決先例意旨參照
    ）。次按刑事訴訟法第161條第1項規定，檢察官就被告犯罪
    事實，應負舉證責任，並指出證明之方法。因此，檢察官於
    訴訟上所負之舉證責任，必須說服法院至確信、無合理之懷
    疑其主張可能為不實的程度，始盡其舉證責任，倘雖經檢察
    官舉證，惟法院對被告究否犯罪仍存有合理懷疑時，自應為
    被告無罪之諭知。
三、公訴意旨認被告汪建華涉犯上開罪嫌，無非係以被告於警詢
    及偵查中之供述、證人即新北市政府警察局三重分局三重派
    出所員警陳毅峯於偵查中之證述、扣案之第二級毒品甲基安
    非他命1包、新北市政府警察局三重分局扣押筆錄、扣押物
    品目錄表、台灣尖端先進生技醫藥股份有限公司出具之毒品
    證物鑑定分析報告各1份、查獲現場照片4張暨查獲地點健身
    房照片4張等件為其主要論據。
四、訊據被告汪建華堅詞否認涉犯上開犯嫌，辯稱：於109年10
    月18日15時45分左右，我剛工作下班，剛好尿急，就去新北
    市○○區○○路0段00號前之健身房上廁所，但進去後因為該處
    很乾淨，我身上髒髒的，所以就決定回去上捷運站的廁所，
    我經過沙發區時沒有蹲下來，走進去後就走出來了，後來我
    一離開健身房，就有3、4個警察圍住我，要我把身上的東西
    拿出來，我有配合，但我身上沒有違禁品，我問警察可以走
    了嗎，警察就拖延，後來就從健身房走出1個我不認識的人
    拿著1包甲基安非他命給警察看，就說那包東西是我的。證
    人所述不實在等語。經查：
　㈠被告有於前揭時、地走進上址健身房行經沙發區後，再行步
    出健身房後為警攔查，嗣經警在其行經沙發區之沙發上扣得
    甲基安非他命1包等節，業據被告供述在卷（見毒偵卷第7頁
    至第9頁、第35頁至同頁反面、本院卷第58頁至第59頁、第1
    16頁、第119頁），且有證人即查獲本案之警員陳毅峯109年
    10月18日職務報告書及其於偵查中檢察事務官前之證述（見
    毒偵卷第56頁），以及新北市政府警察局三重分局扣押筆錄
    、扣押物品目錄表、台灣尖端先進生技醫藥股份有限公司毒
    品證物鑑定分析報告各1份及查獲採證照片、健身房照片（
    見毒偵卷第13頁至第15頁、第18頁至第19頁、第41頁、偵卷
    第13頁至第15頁）等件在卷為憑，是此節事實，首堪認定。
　㈡而有關警員查獲被告及扣案甲基安非他命1包之經過，警員陳
    毅峯於109年10月18日以職務報告說明略以：職現為三重分
    局三重派出所警員，與警員李啟豪擔服巡邏勤務，於109年1
    0月18日15時45分許巡經三重區重新路2段78號前，見被告形
    跡可疑遂欲對其攔停盤查，於過程中被告突起身，並往後方
    大樓店家跑去，警方見狀追入店內，過程中見被告將手中之
    二級毒品安非他命1包拋棄至店家沙發座椅處，警方當場查
    扣，並對被告告知涉嫌毒品罪名及基本權利後帶返所偵辦等
    語（見毒偵卷第21頁），似係指其有全程親眼看見被告將手
    中毒品1包拋棄至店家沙發座椅處之過程；惟依其於110年3
    月22日偵查中檢察事務官前證稱：當天我在巡邏，看到被告
    在上址外，坐在柱子旁邊，我還沒下車，被告跟我對到眼後
    就往大樓內跑，裡面是健身房，因為健身房內有落地玻璃，
    我發現被告走進健身房進到沙發區後就蹲下來，接著走出店
    門外，我在外面透過落地玻璃全程看到被告走進健身房沙發
    區及蹲下的動作，所以等被告出來後就把他攔下來，並請我
    的同事看住他，我進去沙發區就看到有破碎的玻璃球跟一包
    結晶體，送驗後是安非他命（指本案甲基安非他命），我當
    下有拿出來問被告，被告說那不是他的等語（見毒偵卷第56
    頁），似係指證人陳毅峯僅有看見被告走進健身房沙發區蹲
    下後又走出等動作，故證人陳毅峯此部分前後陳述不一，已
    有明顯瑕疵可指，在無其他事證可佐下，無法遽認其確有親
    眼目睹被告拋棄手上毒品之動作，較似僅見聞被告有行經沙
    發區後蹲下又起身之行徑。
　㈢又被告對其有行經健身房沙發區後又走出健身房之情，固坦
    認如前，但否認其有在沙發區蹲下之情事，是被告究有無在
    沙發區內莫名蹲下等情，除證人陳毅峯前揭證述外，依卷附
    警員陳毅峯於110年1月5日、110年9月1日之職務報告（見毒
    偵卷第45頁、偵卷第11頁），並無相關盤查影像或係店家監
    視器影像可供憑佐，自尚難僅單憑證人陳毅峯前揭單一指證
    即遽認被告確有行經健身房沙發區後在該處蹲下之可疑行為
    。至於被告雖自承其有走進健身房後又隨即走出健身房之舉
    ，惟其為此舉之原因多端，如單純好奇，或如證人陳毅峯所
    證稱所述之躲避查緝，甚或如被告所辯原欲借廁所但又自覺
    不妥等等，皆有可能，且縱然被告係為躲避查緝始走入健身
    房，但此亦不能排除係其自知個人有多次犯罪前案之素行，
    有意閃躲避免盤查之累所致，況健身房屬業者對外公開之不
    特定人均得進入之公眾場所，來往之人不特定且頻繁，本案
    所查扣之甲基安非他命1包仍無法排除係他人放置或掉落之
    可能性，自不能單以被告有走入健身房沙發區中，即遽推認
    在該處沙發區沙發上所查扣之違禁物即屬被告所有。
　㈣另扣案之甲基安非他命1包，於本院審理中，經依檢察官之聲
    請送請採驗有無殘餘被告指紋後，鑑定結果略以：經以氰丙
    烯酸酯法增顯後，未發現足資比對之指紋等節，有卷附新北
    市政府警察局111年7月20日新北警鑑字第1111360376號函可
    佐（見本院卷第73頁），是亦無法從此一證據調查佐證扣案
    甲基安非他命1包為被告所有。
　㈤綜上所述，證人陳毅峯是否明確看見被告「持有並拋棄」甲
    基安非他命毒品1包之行為，已滋疑義，非可遽信，且其所
    證述被告有走進沙發區蹲下之動作，亦乏其他事證資料可佐
    ，另縱被告有走入健身房後又旋即走出之可疑行為，但尚無
    法單以此即遽認扣案甲基安非他命1包即係屬被告所有，無
    從遽以持有第二級毒品之罪名相繩。
　㈥至檢察官雖於另聲請傳喚證人陳毅峯到庭以明本案查獲過程
    ，惟被告業已當庭表示對證人陳毅峯於偵查中檢察事務官證
    述之證據能力並不爭執，希望趕快結案等語（見本院卷第11
    4頁），足徵被告業已放棄對質詰問權之行使，且縱證人陳
    毅峯再到庭陳述，其性質上仍屬與其前揭職務報告、偵查中
    檢察事務官前證述同一性之單一指述，經堆疊後，本案仍乏
    其他客觀證據以資補強，無從證明被告涉犯本案犯行，無調
    查必要，併此敘明。
五、綜上，本案公訴人所提出之證據，尚未達於通常一般之人均
    不致有所懷疑，而得確信被告有持有第二級毒品犯行之心證
    程度，本院自無從形成被告有罪之確信。此外，公訴人復未
    提出其他積極證據足資認定被告確有構成上開犯行，既不能
    證明被告犯罪，揆諸前揭說明，自應為被告無罪之諭知。
據上論斷，應依刑事訴訟法第301條第1項，判決如主文。
本案經檢察官蕭擁溱提起公訴，檢察官到陳伯青庭執行職務。
中　　華　　民　　國　　111 　年　　10　　月　　13　　日
　　　　　　　　　刑事第二十庭　法　官  林米慧
上列正本證明與原本無異。
如不服本判決，應於判決送達後20日內敘明上訴理由，向本院提
出上訴狀 (應附繕本) ，上訴於臺灣高等法院。其未敘述上訴理
由者，應於上訴期間屆滿後20日內向本院補提理由書「切勿逕送
上級法院」。
                                書記官  蔡忠衛
中　　華　　民　　國　　111 　年　　10　　月　　13　　日